最高法院刑事判決　　　　　　九十六年度台上字第二二四七號
上　訴　人　甲○○
選任辯護人　陳文卿律師
上　訴　人　乙○○
上列上訴人等因違反毒品危害防制條例案件，不服台灣高等法院
高雄分院中華民國九十三年九月十六日第二審更審判決（九十三
年度上更(一)字第一０六號，起訴案號：台灣高雄地方法院檢察署
八十九年度偵字第二二五五九號），提起上訴，本院判決如下：
    主  文
上訴駁回。
    理  由
按刑事訴訟法第三百七十七條規定：上訴於第三審法院，非以判
決違背法令為理由，不得為之。是提起第三審上訴，應以原判決
違背法令為理由，係屬法定要件，如果上訴理由書狀未依據卷內
訴訟資料，具體指摘原判決不適用何種法則或如何適用不當，或
所指摘原判決違法情事，顯與法律規定得為第三審上訴理由之違
法情形，不相適合時，均應認其上訴為違背法律上之程式，予以
駁回。本件原審經審理結果，認為上訴人乙○○、甲○○共同販
賣第二級毒品安非他命之犯行明確，因而撤銷第一審諭知上訴人
二人均無罪之判決，改判皆論處上訴人二人共同販賣第二級毒品
罪刑（乙○○累犯，處有期徒刑七年四月；甲○○處有期徒刑七
年二月），已詳敘調查、取捨證據之結果及憑以認定犯罪事實之
心證理由。並就上訴人二人否認犯行之供詞及其等所辯各語認非
可採，予以論述。乙○○上訴意旨略以：（一）、甲○○指乙○
○於本件案發後，曾至其住處出言恐嚇，令其不得供出販毒之人
為乙○○，而另卸責於綽號「阿生」之不詳姓名者等情，並陳明
已當場錄音，乃原審未命其提出錄音帶，逕以郭母郭鄭香之證言
為據，而為不利乙○○之判斷，自有證據調查職責未盡之違背法
令。（二）、原判決援引證人余方聰珠、甲○○於警詢中之供證
，資為認定乙○○販賣安非他命之論據，然余方聰珠於警詢中係
證稱向綽號「阿妹」之甲○○購買毒品，並未言及乙○○，核與
甲○○所述係乙○○囑其交付安非他命一包予余方聰珠，並向余
方聰珠收取新台幣（下同）三千元，警方查獲之電子磅秤、夾鏈
袋等物均係乙○○用以分裝毒品之工具等語，並不相符；且該等
扣案物品均非於乙○○身上或住處查獲，甲○○所為上開不利乙
○○之供述，並無任何補強證據，原審竟併採為乙○○有罪之判
決之基礎，已有判決理由不備與矛盾之違失。（三）、甲○○雖
於警詢為上開供述，然嗣於偵查中或稱向「阿生」購買毒品，上
開物品亦係阿生寄放，或稱該扣案物係乙○○所有，「阿生」與
黃良山，分別為乙○○販賣毒品之上、下游，並非同一人，其與
余方聰珠係合資向乙○○購買安他命，先後三次，或稱與余方聰
珠合資向乙○○購買安非他命四次，「阿生」即為黃良山，前後
所述情節甚為分歧，真實性已非無疑。且其偵查中稱遭查獲當天
，與余方聰珠前往高雄，係為向乙○○購買毒品，核亦與余方聰
珠所述甲○○於案發當天向其借用高雄鼎貴路住處，及證人余新
盆所證當天因甲○○與乙○○在借住處所激烈爭執，其乃電話聯
絡正在台南之余方聰珠趕回高雄處理等語，均不相符。再者，乙
○○於民國八十九年十月四日始第一次向余方聰珠借用上開住處
，不可能於同年九月二十五日即於該處販賣毒品，而甲○○與乙
○○同居，其苟需用毒品，何須與余方聰珠共同合資向乙○○購
買，是甲○○所為不利乙○○之供述，有重大矛盾不實之處。甲
○○上訴意旨略謂：（一）、原判決認甲○○販賣毒品，無非以
余方聰珠於警詢中之供述為據。然余方聰珠於警詢中所述與其嗣
於偵、審中歷次所言，向甲○○購買毒品之方式、次數、金額及
地點等均反覆不一，而依余方聰珠之供述，甲○○係於八十九年
十月四日下午始第一次向余方聰珠借用上開住處，何能於同年九
月二十五日即於該處販賣毒品予余方聰珠，足見余方聰珠於警詢
中之供述，顯有瑕疵。且余方聰珠或係為使其施用毒品之犯行可
獲減刑之寬典，始為上開不利甲○○之指述，既無補強證據佐證
其真實性，自不得採為甲○○犯罪之證據。況該警詢中之供述，
性質上屬於傳聞證據，原判決未說明其有何特別可信之情況，即
採為論罪之證據，亦有判決不適用法則之違誤，復就余方聰珠其
餘有利於甲○○部分，未敘明理由即不予採信，併有理由不備之
違失。（二）、余方聰珠先後所言不一，應有對其測謊之必要；
又八十九年十月四日余方聰珠係遭警查獲後，始以電話引誘乙○
○至高雄市○○路二十巷三弄九號其住處，再由警方前往該址查
獲上訴人二人，乃原審均未予詳查，遽行判決，顯有證據調查職
責未盡之違法。（三）、甲○○於警詢中所述乙○○囑其交付安
非他命一包與余方聰珠，並向余方聰珠收取三千元等語，僅承認
交付安非他命予余方聰珠，並未坦承販賣毒品犯行，而自甲○○
住處查獲之安非他命，係供自己施用，其餘扣案物品原判決亦認
定係乙○○所有，其餘除余方聰珠前後不一之供述外，均無任何
補強證據足資證明甲○○販賣毒品，況交付安非他命之行為人，
苟無營利之意圖，而係基於幫助施用之意思，為人聯絡買主，亦
難謂係販賣毒品，原判決徒憑甲○○警詢中之供述認定甲○○與
乙○○間有犯意聯絡，且就甲○○係基於共同或幫助之犯意，亦
未詳查，遽認甲○○共同販賣毒品，亦有適用法則不當及查證未
盡之違誤各云云。惟查：（一）、證據之取捨、證明力之判斷及
事實之認定，係屬事實審法院自由裁量判斷之職權，此項自由判
斷職權之行使，倘未違背經驗法則與論理法則，即不能任憑己意
指摘為違法，而資為第三審上訴之適法理由。又證人之陳述有部
分前後不符，究竟何者可採，法院本得依其自由心證予以斟酌，
若其基本事實之陳述與真實性無礙時，仍非不得予以採信，非謂
一有不符，即應認其全部均為不可採納。原判決主要係依憑甲○
○於警詢中自承八十九年九月二十五日乙○○曾囑其交付安非他
命一包予余方聰珠，並向余方聰珠收取三千元；另因煙毒案件遭
檢方通緝之證人余方聰珠於警詢中亦證稱其於八十九年十月四日
晚上十一時五十分許，為警查獲其持有之安非他命一包，係八十
九年九月二十五日在高雄市○○路二十巷三弄九號，向綽號「阿
妹」之女子（指甲○○）以三千元購得等語，且經警方前往當時
由余方聰珠提供予上訴人二人借住之上址搜索，亦當場查扣安非
他命一包、電子磅秤一個、塑膠袋封口機一台、空夾鏈袋二包（
一百九十個）等物，甲○○並陳明此等物品除安非他命一包外，
均係乙○○分裝毒品之用具，自余方聰珠身上及上址查獲之安非
他命二包經鑑定確係甲基安非他命，綜合上開事證而判斷，甲○
○與余方聰珠於警詢時所為之上開自白與供述，核與事實相符。
至甲○○、余方聰珠嗣在偵、審中雖翻異前詞，然彼等就購買毒
品之方式，或稱係二人合資購買，或稱係甲○○代余方聰珠購買
毒品，就販賣毒品之人或改稱係「阿生」，或仍指係乙○○，及
所述購買毒品之次數、地點等，均先後反覆不一，互核亦不相符
，且證人甲○○之母郭鄭香亦到庭證稱乙○○於案發後曾至其住
處恐嚇，囑其轉告甲○○不得供出乙○○販賣毒品之事，而須佯
指「阿生」為販毒之人，否則要抓走甲○○等情；至余方聰珠與
甲○○雖一致陳稱上訴人二人係於八十九年十月四日下午始借住
於上址，然甲○○與余方聰珠既彼此熟識，借住該屋前，自仍有
前往該址販賣毒品予余方聰珠之可能，余方聰珠與甲○○所指上
開買賣安非他命之時間，亦無何矛盾之處，是彼等多次供述應以
與事實相符之警詢中所為自白與供證較為可採。乃據以認定上訴
人二人有原判決事實欄所載之共同販賣毒品犯行。此係原審本其
職權之行使，對調查所得之證據定其取捨，為價值上之判斷，從
形式上觀察，顯無違背客觀上之經驗法則與論理法則等證據法則
，亦無理由不備與矛盾之可議。是上訴人二人上訴意旨，或以上
開甲○○與余方聰珠警詢中之陳述相符部分均非關乙○○者，甲
○○所為不利於乙○○之供述欠缺補強證據，或指余方聰珠之證
言，並無其他佐證，不得引為甲○○犯罪之依據，或以甲○○、
余方聰珠二人於警詢時之陳述與彼等嗣於偵審中所陳不一，且前
後反覆，或以甲○○偵查中之供述，與余方聰珠、余新盆之證言
有所矛盾，或謂上訴人二人係八十九年始至上址借住，事前不可
能至該處販賣安非他命云云，均係就屬原審採證認事職權之適法
行使及原判決已說明事項，徒憑己見，任意指摘為違法，且仍為
單純事實之爭執，要難謂為適法之第三審上訴理由。（二）、九
十二年二月六日修正之刑事訴訟法於同年九月一日施行前，已繫
屬於各級法院之案件，其以後之訴訟程序，應依修正後之刑事訴
訟法終結之，但修正刑事訴訟法施行前已依法定程序進行之訴訟
程序，其效力不受影響，刑事訴訟法施行法第七條之三定有明文
。原判決併引為上訴人二人犯罪論據之甲○○警詢中之自白，係
於八十九年十月五日所為，第一審審理中，復已依法踐行調查程
序，乃修正刑事訴訟法九十二年九月一日施行前依法定程序取得
之證據，依上開施行法之規定，自得作為證據，並無修正後刑事
訴訟法關於傳聞法則規定之適用。且原審亦已於審判期日向上訴
人二人提示該甲○○之警詢筆錄並告以要旨，踐行調查程序，原
審本於採證、認事之職權行使予以採信，並無上訴意旨所指不適
用法則之違誤。（三）、原審併引余方聰珠警詢時之證言為判決
基礎，已於理由內詳為說明依卷附搜索扣押證明筆錄及警詢筆錄
，余方聰珠因煙毒案件遭檢方通緝，於八十九年十月四日晚上為
警緝獲，並自其皮包內搜出安非他命一小包，然因余方聰珠拒絕
於夜間接受詢問，警方乃於翌日即同年月五日上午二時三十分前
往高雄市○○區○○路二十巷三弄九號其住處逕行搜索，而當場
查獲上訴人二人，並扣得上開物品，嗣當日上午六時許，警員繼
續詢問余方聰珠，余方聰珠始供出向甲○○購買毒品時，斯時已
無藉供出毒品來源因而破獲可邀減刑寬典之可能，因認余方聰珠
警詢時之供述尚無故意誣陷之可能等情。又依余方聰珠警詢筆錄
，甲○○與乙○○於八十九年十月四日下午即向余方聰珠借住於
上址，嗣當晚余方聰珠始為警查獲，非如上訴意旨所述係余方聰
珠為警查獲後，始以電話引誘乙○○等至其上開住處，顯係未依
卷證而為指摘，自非適法。（四）、勘驗錄音帶與測謊鑑定皆為
調查證據方法之一種，審理事實之法院自得審酌案內一切情形，
自由裁量以勘驗、鑑定或其他適當方法調查證據。甲○○主張乙
○○曾至郭宅對其出言恐嚇，命其於法院陳述時，須隱匿乙○○
販賣毒品犯行，另改稱係向「阿生」購買毒品一事，原審已傳訊
證人郭鄭香詳為調查，且此僅足證明甲○○嗣於偵審中更異其詞
後所辯安非他命係向「阿生」購買云云不足採信，並非原判決據
以認定上訴人販賣毒品犯罪之直接證據，原審因認毋庸再命甲○
○另行提出錄音帶加以調查，亦難指為違法。另余方聰珠於警詢
、偵審所言先後不一，原判決認其警詢中之供述較為可採，亦已
於理由內說明斟酌取捨及得心證之理由，是原審未再命甲○○提
出證明乙○○恐嚇之錄音帶及對余方聰珠行測謊鑑定，亦尚難指
為證據調查職責未盡。（五）、共同正犯間，非僅就其自己實行
之行為負其責任，在犯意聯絡之範圍內，對於他共同正犯所實行
之行為，亦應共同負責。乙○○意圖營利，由甲○○交付安非他
命予余方聰珠，並收取價款三千元，且甲○○與乙○○均自承為
同居人，是上訴人二人關係甚為親密，遠非一般朋友之余方聰珠
可比，原判決因認甲○○交付余方聰珠之安非他命雖取自乙○○
，然其係基於與乙○○共同販賣安非他命之犯意聯絡，分擔屬販
賣安非他命構成要件之交付行為，並非本於幫助余方聰珠取得安
非他命供其施用，而對甲○○論以販賣安非他命之共同正犯，核
亦與經驗法則無違，亦難執為合法之第三審上訴理由。依上揭說
明，本件上訴人二人之上訴均為違背法律上之程式，應予駁回。
據上論結，應依刑事訴訟法第三百九十五條前段，判決如主文。
中　　華　　民　　國　九十六　年　　四　　月　二十六　日
                      最高法院刑事第七庭
                          審判長法官  張　淳　淙
                                法官  劉　介　民
                                法官  張　春　福
                                法官  洪　昌　宏
                                法官  蔡　彩　貞
      本件正本證明與原本無異
                                      書  記  官
中　　華　　民　　國　九十六　年　　五　　月　　三　　日
                                                z
